最高法院刑事判決　　　　　　　　　 111年度台上字第3069號
上　訴　人　徐嘉隆
 
 
選任辯護人　張立宇律師
上列上訴人因違反毒品危害防制條例等罪案件，不服臺灣高等法
院高雄分院中華民國111年4月19日第二審判決（111 年度上訴字
第22號，起訴案號：臺灣高雄地方檢察署109年度偵字第15221、
22854號），提起上訴，本院判決如下：
    主  文
上訴駁回。
    理  由
一、按刑事訴訟法第377 條規定，上訴於第三審法院，非以判決
    違背法令為理由，不得為之。是提起第三審上訴，應以原判
    決違背法令為理由，係屬法定要件，且必須依據卷內訴訟資
    料為具體之指摘，並足據以辨認原判決已具備違背法令之形
    式者，始屬相當。本件第一審認定，上訴人徐嘉隆有第一審
    判決事實欄所載，如其附表（下稱附表）一所示販賣第三級
    毒品犯行2 次，因而論上訴人以修正前毒品危害防制條例第
    4條第3項之販賣第三級毒品2罪，分別量處有期徒刑3年7 月
    、3年8月，定應執行有期徒刑4年2月，並諭知相關沒收、追
    徵之判決。上訴人僅就第一審判決關於量刑部分提起第二審
    上訴（見原審卷第119 頁），經原審審理後，維持第一審上
    開量刑結果，而駁回上訴人在第二審之上訴，已詳述其憑以
    認定之量刑依據及理由，核其所為之論斷，俱有卷存證據資
    料可資覆按，從形式上觀察，原判決尚無足以影響其判決結
    果之違背法令情形存在。
二、上訴意旨略以：
  1.伊僅有2 次販賣第三級毒品犯行，獲利僅新臺幣1000多元，
    客觀上應有刑法第59條酌減其刑規定之適用，惟原審並未調
    查2 名毒品買受人是否因伊之本案販賣行為產生毒品成癮性
    、依賴性，且原判決究係以扣押標的之毛重或淨重為量刑基
    礎？純度高低對其為毒品之屬性有無影響？伊販賣蕭乃升之
    第三級毒品愷他命檢驗前後重量不同，檢驗標的是否同一？
    純度如何？檢察官均未盡舉證之責，原審亦未詳加調查，遽
    認伊行為無刑法第59條規定之適用，未免過苛。
  2.伊主動供出上游，偵查機關怠於依伊提供之證據進行偵查作
    為，影響伊適用毒品危害防制條例第17條第1 項規定減刑之
    權益。原判決既認伊主動供出上游，卻未依上開規定減免其
    刑，有調查未盡、理由矛盾之違法。上訴人有毒品危害防制
    條例第17條第1項、修正前同條第2項之減、免其刑及刑法第
    59條酌減其刑事由，依法最低可量處有期徒刑6 月，且伊之
    行為並未造成社會上實際之重大危害，原判決未審酌上情，
    量以較輕之刑，復剝奪伊受緩刑宣告之機會，均有違法等語
    。
三、惟（1）按毒品危害防制條例第17條第1項所謂「供出毒品來
    源，因而查獲」為減免其刑要件，若偵查（或調查）犯罪職
    權之公務員未因被告之供述而查獲毒品來源，即無該條規定
    之適用。而法院非屬偵查犯罪之機關，事實審法院僅須於言
    詞辯論終結前，調查被告之供出毒品來源行為，是否已因此
    使偵查機關破獲毒品來源之人及其事，而符合減免其刑之規
    定，以資審認；即不能遽指有應於審判期日調查之證據未予
    調查之違法。（2 ）刑法第59條關於犯罪之情狀顯可憫恕，
    認科以最低度刑，仍嫌過重者，得酌量減輕其刑之規定，乃
    法院得依個案情節自由裁量之事項。又此所謂法定最低度刑
    ，固包括法定最低本刑；惟遇有其他法定減輕之事由者，則
    應係指適用其他法定減輕事由減輕其刑後之最低度刑而言。
    而刑之量定（含定應執行刑），同屬法院得依職權自由裁量
    之事項，如於量刑時，已以行為人之責任為基礎，並斟酌刑
    法第57條各款所列一切情狀，在法定刑度之內予以裁量，又
    未濫用其職權，所量之刑亦無違公平、比例、罪刑相當及不
    利益變更禁止原則者，亦不得遽指為違法。原判決已說明：
    第一審以毒品對於國人身心健康及社會秩序具有嚴重威脅與
    危害，上訴人明知上情仍為本件販賣行為，且其並非礙於生
    計而為，實難認有何堪以憫恕之處。況其2 次犯行，均依修
    正前毒品危害防制條例第17條第2 項規定減輕其刑後，已無
    情輕法重之情形，實難認上訴人所為與刑法第59條之要件相
    符等情，核屬適當。並就第一審量刑時，已以上訴人之責任
    為基礎，審酌刑法第57條各款所列情狀（包含其坦承犯行，
    供出上游，但檢、警並未因此而查獲其他正犯或共犯，雖不
    符合毒品危害防制條例第17條第1 項之減免其刑之規定，然
    於偵查中配合警方偵辦之犯後態度、犯罪情節、所生危害等
    ），就其所犯販賣第三級毒品2罪，分別量處有期徒刑3 年7
    月、3年8月，並考量各項定應執行刑因素，定應執行有期徒
    刑4年2月。經核並無科刑過重或失衡之情事。且其所犯2 罪
    所宣告之刑及所定之應執行刑，均非2 年以下有期徒刑，不
    符合刑法第74條所定緩刑要件，尚難宣告緩刑，核屬合法適
    當應予維持之理由（見原判決第1至2頁）。核其刑之量定並
    未逾越公平正義精神，客觀上亦無裁量權濫用情形，並無違
    誤。再吸食第三級毒品會戕害身體健康，甚至造成生理成癮
    性及心理依賴性，對社會治安有嚴重之影響與威脅，乃公眾
    周知事實，依刑事訴訟法第157 條規定，無庸舉證；而毒品
    因須採樣檢驗，檢驗前後重量不同，乃法院於其職務上所已
    知者，依同法第158 條後段規定，亦無庸舉證。原判決係就
    上訴人本案2 次販賣行為整體評價後為量刑，且原審審理期
    日，上訴人及其原審辯護人均稱無證據請求調查（見原審卷
    第126 頁），原審因而未為無益之調查，並無調查未盡之違
    法。上訴意旨並非依據卷內資料具體指摘原判決究有如何違
    背法令之情形，僅對原審量刑職權之適法行使任意指摘，顯
    不足據以辨認原判決已具備違背法令之形式。揆之首揭規定
    ，其上訴為違背法律上之程式，應予駁回。
據上論結，應依刑事訴訟法第395條前段，判決如主文。
中    華    民    國   111    年    9     月    22    日
                  刑事第四庭審判長法  官  林  立  華  
                                  法  官  謝  靜  恒  
                                  法  官  林  瑞  斌  
                                  法  官  李  麗  珠  
                                  法  官  王  敏  慧  
本件正本證明與原本無異
                                  書記官
中    華    民    國   111    年    9     月    26    日